【裁判字號】    97,抗,76
【裁判日期】    970331
【裁判案由】    假處分
【裁判全文】
臺灣高等法院臺南分院民事裁定            97年度抗字第76號
抗  告  人  財政部國有財產局
法定代理人  乙○○
代  理  人  丙○○
上列抗告人因與相對人甲○○○等間聲請假處分事件，對於中華
民國97年2月13日臺灣臺南地方法院所為裁定（97年度裁全字第
468 號）提起抗告，本院裁定如下：
    主      文
抗告駁回。
抗告訴訟費用由抗告人負擔。
    理      由
一、聲請及抗告意旨略以：抗告人與相對人甲○○○等7人共有
    坐落台南縣大內鄉○○段1212-10地號土地（下稱系爭土地
    ），抗告人應有部分為1/5。相對人等於97年1月17日以存證
    信函通知抗告人，欲依土地法第34條之1第1項之規定，將系
    爭土地出售，抗告人因出售之價格偏低，已通知全體共有人
    定期協商分割事宜，應有助全體共有人就共有土地為適當之
    處分，更能兼顧多數共有人處分共有土地之權限並保障少數
    共有人之權益。因土地法上開條文之規定，相對人依該法條
    固有處分共有土地之合法權利，逕而處分系爭土地，然少數
    共有人為保障其權益尚須另循共有物分割之方式處理，卻因
    時間壓縮，造成共有土地遭處分，遂無法為共有物之分割，
    則抗告人就系爭土地之處理，已達急迫之危險或有其他相類
    之情形，且有其必要性，為此求為廢棄原裁定云云。
二、按民事訴訟法第538條規定，於爭執之法律關係，為防止發
    生重大之損害或避免急迫之危險或有其他相類之情形而有必
    要時，得聲請為定暫時狀態之處分。又債權人聲請定暫時狀
    態之處分，應就其請求及假處分之原因加以釋明，釋明如有
    不足，而債權人陳明願供擔保或法院認為適當者，法院始得
    定相當之擔保，命供擔保後為假處分。而所謂「爭執之法律
    關係，有定暫時狀態之必要者」，係指因避免重大損害或防
    急迫之危險等情事，有就爭執之法律關係，定暫時狀態之必
    要而言。是定暫時狀態假處分之聲請人，除應釋明與債務人
    間有爭執之法律關係外，尚應提出有何防止發生重大之損害
    或避免急迫之危險或有其他相類之情形而有必要定暫時狀態
    處分之原因並釋明之。於其釋明有所不足時，法院方得斟酌
    情形，依債權人供擔保以補釋明欠缺之陳明，酌定其擔保金
    額，准為定暫時狀態之假處分，尚不能因其陳明願供擔保，
    即認足補釋明之欠缺，而應為定暫時狀態之處分。
三、次按土地法第34條之1第1項前段規定，共有土地之處分，以
    共有人過半數及其應有部分合計過半數即可行之，以排除民
    法有關處分共有物規定之適用，旨在解決共有土地因少數共
    有人不予同意，即無從處分所發生之困難（最高法院81年度
    台上字第1567號判決意旨參照）。前開土地法第34條之1第
    1項多數共有人得處分全部共有物之權限，旨在保障多數共
    有人之利益及促進共有土地之有效利用。如符該法條所定之
    要件，多數共有人即具有合法處分共有土地之權利。經核本
    件相對人就系爭土地應有部分合計已達4/5，共有人亦已達
    7/8，均已過半數以上（見原審卷第4-5頁，系爭土地建物查
    詢資料），則依上開土地法之規定，相對人當然具有處分系
    爭土地之合法權限，又抗告人以土地出售價格偏低，將使少
    數共有人權益受損為由，並已通知其他共有人協商為由，聲
    請本件假處分，惟多數共有人處分共有土地係依土地法存在
    之合法權利，非屬兩造間有爭執之法律關係，兩造間既無有
    爭執之法律關係繼續存在，而有定暫時狀態之情事，即與定
    暫時狀態假處分要件不合。又假處分係定暫時狀態之處分，
    尚不得對抗相對人等處分共有物之合法權利，抗告人亦核無
    重大之損害、急迫之危險或有其他相類之情形可言，其僅泛
    稱相對人欲出售土地，將對伊重大損害，而未釋明其個人之
    何種權利將受重大損害，或於其與相對人間之法律關係有何
    特別情事，有定暫時狀態之必要，尚難因其陳明願供擔保，
    即認可補足釋明之欠缺，其聲請假處分禁止相對人出售系爭
    土地權，自屬不應准許。原審法院駁回抗告人之聲請，並無
    不合。抗告人雖執前詞爭執，指摘原裁定不當，求為廢棄改
    判，揆諸上開說明，仍應認抗告為無理由。
四、據上論結，本件抗告為無理由，依民事訴訟法第495條之1第
    1項，第449條第1項、第95條、第78條，裁定如主文。
中    華    民    國    97    年    3    月    31    日
                  民事第二庭    審判長法  官  丁振昌
                                      法  官  吳上康
                                      法  官  李素靖
上為正本係照原本作成。
如不服本裁定，僅得於收受本裁定正本送達後10日內以適用法規
顯有錯誤為理由，向本院提出再抗告狀（須附繕本）依法應繳納
抗告費新台幣1千元，並委任律師為訴訟代理人，經本院許可後
始可再抗告於最高法院。
中    華    民    國    97    年    4     月    2     日
                                      書記官  林鈴香
【附記】
民事訴訟法第495條之1第2項準用同法第466條之1第1、2項規定
：
(1)對於第二審判決上訴，上訴人應委任律師為訴訟代理人。但上
  訴人或其法定代理人具有律師資格者，不在此限。
(2)上訴人之配偶、三親等內之血親、二親等內之姻親，或上訴人
  為法人、中央或地方機關時，其所屬專任人員具有律師資格並
  經法院認為適當者，亦得為第三審訴訟代理人。
民事訴訟法第466條之2：
  上訴人無資力委任訴訟代理人者，得依訴訟救助之規定，聲請
  第三審法院為之選任律師為其訴訟代理人。


司法院資訊處製作；財團法人民間司法改革基金會備份。
